【裁判字號】    98,消債更,404
【裁判日期】    990428
【裁判案由】    更生
【裁判全文】
臺灣桃園地方法院民事裁定           98年度消債更字第404號
聲  請  人
即  債務人  甲○○
上列當事人因消費者債務清理事件聲請更生，本院裁定如下：
    主  文
更生及保全處分之聲請均駁回。
聲請費用由聲請人負擔。
    理    由
一、按債務人與金融機構協商成立者，不得聲請更生或清算，但
    因不可歸責於己之事由，致履行顯有重大困難者，不在此限
    ，消費者債務清理條例第151 條第5 項定有明文。又聲請更
    生或清算不合程式或不備其他要件者，法院應以裁定駁回之
    ，但其情形可以補正者，法院應定期間先命補正，復為同條
    例第8 條所明定。
二、本件聲請意旨略以：聲請人於消費者債務清理條例施行後，
    曾以書面向最大債權銀行元大商業銀行請求共同協商債務清
    償方案，當時雖達成自民國98年1 月起，分180 期、利率3
    % 、每月償還新臺幣（下同）6,674 元之方案；惟聲請人於
    聲請前置協商時開設小吃攤，月薪約22,000元，每月於支出
    膳食費5,000 元、交通費950 元、電費575 元、水費258 元
    、瓦斯費325 元、行動與室內電話費850 元、第四台收視費
    250 元、房貸4,550 元以及12歲女兒3,000 元之教育費、3,
    500 元之扶養費後（其中，電費、水費、瓦斯費、第四台收
    視費、房貸以及女兒之教育扶養費係與配偶平均分配後之金
    額），即無法負擔前開之協商款，是聲請人確有無法清償之
    情事，終致不得不毀諾。聲請人無力繼續履行協商條件，顯
    因非可歸責於己之事由，致履行有重大困難，且其無擔保或
    無優先權之債務總額未逾1,200 萬元，復未經法院裁定開始
    清算程序或宣告破產，爰依法聲請更生云云。
三、經查：
    (一)聲請人前於98年1 月間與最大債權銀行元大商業銀行達成
      分期還款債務協商，自98年1 月10日起，分180 期，年利
      率為3 % ，每期攤還6,674 元，並經臺灣臺北地方法院以
      98年度消債核字第2615號裁定予以認可在案，有上開協議
      書、前置協商申請書及裁定在卷可稽，堪信為真。而聲請
      人於成立協商後，繳納4 期協商款後，於98年5 月毀諾等
      情，業據債權銀行陳報在卷。
    (二)聲請人所主張之上開事實，業據提出財產及收入狀況說明
      書、債權人清冊、身份證影本、健保卡影本、財團法人金
      融聯合徵信中心當事人個人資料、油費發票、水費收據、
      就醫收據、前置協商機制協議資料影本、戶籍謄本、財政
      部台北市國稅局財產歸屬資料清單、財政部台北市國稅局
      96、97年度綜合所得稅各類所得資料清單各1 份，以證明
      聲請人所述之財務狀況。
    (三)再查：
      1.聲請人表示其於聲請前置協商時任職於小吃攤，每月可
        得薪資為22,000元，惟其於前置協商收入切結書中填具
        每月收入為25,000元，此有債權銀行所提出之聲請人之
        前置協商收入切結書，附卷可稽（參本院卷第142 頁）
        ，故應以25,000元作為聲請人每月之收入，始符實際。
      2.其次，聲請人稱其每月必要生活須支出膳食費5,000 元
        、交通費950 元、電費575 元、水費258 元、瓦斯費
        325 元、行動與室內電話費850 元、第四台收視費250
        元、房貸4,550 元以及12歲女兒3,000 元之教育費、3,
        500 元之扶養費。惟查：
        (1)第四台收視對於維持一般人最低生活水平並無任何必
          要關聯性，是應認此部分之費用顯非必要之生活費用
          ，而予以刪除。
        (2)其次，對於12歲女兒扶養費之部分，雖聲請人稱與配
          偶平均分攤後，每月仍需支出6,500 元，惟參以行政
          院主計處公告之98年度最低生活費（以每年家庭收支
          調查，計算出平均每人每月消費支出之百分之60為最
          低生活費），臺灣省（含桃園縣）平均每人每月最低
          生活費為9,829 元，且上開統計係對於15歲以上就業
          人口所做統計（此參行政院主計處網站名詞解釋可知
          ），因此對於聲請人之幼兒，其扶養金額，並無法直
          接等同於每人每月最低消費支出。因此，本院認以每
          月2,950 元為聲請人每月必要支出之扶養費用，始為
          適宜。（計算式：9,829 ×0.6 ÷2 ≒2,949 ）
        (3)綜上計算，本院認聲請人每月生活必要支出以及扶養
          費應總共為15,457元。
      3.從而，依聲請人成立協商時之每月平均收入25,000元，
        扣除每月協商還款金額6,674 元、必要生活支出以及扶
        養費15,457元後，尚餘有2,869 元，並無不能履債之情
        形。再者，聲請人所營之小吃攤雖於98年6 月結束營業
        ，惟聲請人於99年3 月2 日本院進行訊問時，自承其於
        98年10月業已找到工廠之工作，每月薪資約35,000元（
        參本院卷第134 頁反面），是聲請人目前之收入較成立
        協商時為多，更無不能清償或不能清償之虞之情。
四、綜上所述，難認聲請人有履行協商而有重大困難情形，是核
    與消費者債務清理條例第151 條第5 項但書規定之要件不合
    ，聲請更生之要件不備，且又無從補正，揆諸前開說明，自
    應駁回其更生之聲請。又聲請人之更生聲請既經駁回，其聲
    請保全處分即失所附麗，應併予駁回。
五、爰裁定如主文。
中    華    民    國    99    年    4     月    28    日
                  民事第三庭     法  官  陳心婷
上為正本係照原本作成
如不服本裁定，應於裁定送達後10日內，以書狀向本院提出抗告
，並繳納抗告費新臺幣1 千元。
中    華    民    國    99    年    4     月    28    日
                                 書記官  林君燕

司法院資訊處製作；財團法人民間司法改革基金會備份。
